【裁判字號】    98,附民,383
【裁判日期】    990407
【裁判案由】    妨害自由
【裁判全文】
臺灣高雄地方法院刑事附帶民事訴訟判決
原      告  甲○○
被      告  乙○○
上列被告因妨害自由等案件（本院98年度訴字第996 號），經原
告提起附帶民事訴訟，請求損害賠償，本院判決如下：
    主      文
被告應給付原告新臺幣貳萬元，及自民國九十八年二月十一日起
至清償日止，按週年利率百分之五計算之利息。
原告其餘之訴駁回。
本判決第一項得假執行。
    事實及理由
一、本件原告主張：被告乙○○係原告甲○○之胞兄，於民國97
    年4 月26日上午10時40分許，趁原告帶父親沈新基至高雄縣
    鳥松鄉○○路123 號長庚醫院醫學大樓2 樓腦神經內科就診
    時，竟與真實姓名、年籍不詳之成年男子基於妨害自由之犯
    意聯絡，由被告抓住甲○○右手，由該不知名男子抓住原告
    左手，以此方式妨害原告之行動自由，致原告受有精神上損
    害，爰依侵權行為之法律關係，提起本件刑事附帶民事訴訟
    ，請求被告賠償原告非財產上損害新臺幣（下同）30萬元等
    語。並聲明：(一)被告應給付原告30萬元，及自附帶民事訴訟
    起訴狀繕本送達被告翌日起至清償日止，按年息百分之5 計
    算之利息；(二)願供擔保請准宣告假執行。
二、被告則以：伊並未妨害原告自由等語，資為抗辯。並聲明求
    為判決：駁回原告之訴。
三、按附帶民事訴訟之判決，應以刑事訴訟判決所認定之事實為
    據，刑事訴訟法第500 條前段定有明文。本件原告主張之事
    實，業據本院98年度訴字第996 號刑事判決認定事證明確，
    依刑法第304 條第1 項之強制罪判決被告有罪，則原告就此
    部分主張之上開事實，自堪信為真實。
四、按因故意或過失，不法侵害他人之權利者，負損害賠償責任
    ；故意以背於善良風俗之方法，加損害於他人者亦同。不法
    侵害他人之身體、健康、名譽、自由、信用、隱私、貞操，
    或不法侵害其他人格法益而情節重大者，被害人雖非財產上
    之損害，亦得請求賠償相當之金額，民法第184 條第1 項、
    第195 條第1 項分別定有明文。本件原告主張被告妨害自由
    之事實，業如前述，是原告依前揭規定請求被告賠償非財產
    上損害，即屬有據。
五、再按以人格權遭受侵害，受有精神上之痛苦，而請求慰藉金
    之賠償，其核給之標準，須斟酌雙方之身分、資力與加害程
    度及其他各種情形核定相當之數額。且所謂『相當』，應以
    實際加害情形與其名譽影響是否重大及被害人之身分、地位
    與加害人之經濟情況等關係定之（最高法院86年度台上字第
    3537號判決要旨參照）。查原告係49年間出生，大專畢業，
    於案發時任職於桃園聯勤司令部，家境小康；及被告係40年
    出生，高工畢業，從事商業，家境小康，業據渠等陳述明確
    （見警卷第1 、3 頁）。爰審酌兩造之身分、地位、經濟狀
    況、被告加害程度暨侵害行為，造成原告心理及生理上所受
    之痛苦等一切情狀，認原告請求精神慰撫金之數額以2 萬元
    為適當，逾此數額之請求，即難准許。
六、綜上所述，原告因被告妨害自由之行為，受有非財產上之損
    害，從而依侵權行為之法律關係，訴請被告賠償原告2萬元
    ，及自附帶民事訴訟起訴狀繕本送達翌日即98年2 月11日（
    此有本院98年度審附民字第25號卷第5 頁送達證書附卷可稽
    ）起至清償日止，按法定利率年息5 ％計算利息，洵屬正當
    ，應予准許；逾此部分金額之請求，則無理由，應予駁回。
七、原告雖陳明願供擔保請准宣告假執行，惟就原告勝訴部分，
    因所命給付金額未逾50萬元，依刑事訴訟法第491 條第10款
    準用民事訴訟法第389 條第1 項第5 款規定，法院應依職權
    宣告假執行，故原告聲請供擔保假執行，僅係促請法院注意
    依職權宣告假執行，核予敘明。至原告敗訴部分，其訴既經
    駁回，其假執行之聲請亦失所附麗，應併予駁回。
據上論結，本件原告之訴一部為有理由，一部為無理由，依刑事
訴訟法第502 條、第491 條第10款，民事訴訟法第389 條第1 項
第5 款，判決如主文。
中    華    民    國    99    年    4     月    7     日
                  刑事第十四法庭  審判長法  官  陳銘珠
                                        法  官  張凱鑫
                                        法  官  李俊霖
以上正本證明與原本無異。
如不服本判決應於收受本判決後10日內向本院提出上訴書狀，並
應敘述具體理由，如未敘述上訴理由者，應於上訴期間屆滿後20
日內補提理由書狀於本院（均須按他造當事人之人數附繕本）「
切勿逕送上級法院」。
中    華    民    國    99    年    4     月    7     日
                                        書記官  武凱葳

司法院資訊處製作；財團法人民間司法改革基金會備份。
